臺灣高雄地方法院民事判決　九十年度簡上字第三三九號
　　上　訴　人　聯邦商業銀行股份有限公司
　　法定代理人　甲○○
　　訴訟代理人　乙○○
　　被上訴人　　丙○○
右當事人間請求清償消費款事件，上訴人對於中華民國九十年八月二十日本院高雄簡
易庭九十年度雄簡字第一二二七號第一審判決提起上訴，本院判決如左：
    主      文
上訴駁回。
第二審訴訟費用由上訴人負擔。
    事      實      及      理      由
一、上訴人除引用與原審判決書所載相同者外，另補稱：兩造所訂之使用信用卡約定
    條款第六條第三項約定：「甲方（即正附卡申請人）同意其所簽具之簽帳單或乙
    方（即上訴人）指定之憑證、電腦單據，其影印本之效力與正本相同，乙方無需
    取具正本為之證明」，此約定雖與民事訴訟法第三百五十二條第二項之規定不同
    ，然基於私法自治原則，及民事訴訟法處分權主義及辯論主義，兩造自得就如何
    舉證自由約定，原審未查此節，逕為上訴人敗訴之判決，自有未當。又縱認上訴
    人無法證明簽帳單為被上訴人所簽，惟依兩造上開約定條款第十二條約定「．．
    如有遺失、被竊或被盜等喪失卡片情事時，應即以電話（或傳真）向乙方通報掛
    失，．．甲方對於辦妥掛失停用手續之前二十四小時內，被冒用所發生之損失，
    概由乙負責，但有下列情形之一者，其損失仍由甲方及保證人承擔。．．(2)未依
    約定辦妥掛失手續及繳付掛失手續費者。」，而本件被上訴人並未依約辦理掛失
    停用手續，是依上開約定，其亦應就被冒用之金額負責等語。並聲明：(一)原判決
    廢棄；(二)右廢棄部分被上訴人應給付上訴人十萬四千八百元，及自民國八十八年
    九月三日起至清償日止按年息百分之十八點二五計算之利息，及自八十八年九月
    三日起至清償日止按上開利率百分之十計算之違約金；(三)第一、二審訴訟費用由
    被上訴人負擔。
    被上訴人除引用與原審判決書所載相同者外，另補稱：就上訴人提出之簽帳單形
    式上並不爭執，然該簽帳單上之簽名並非被上訴人所簽，被上訴人亦未有簽帳單
    記載之消費；又被上訴人之信用卡並未遺失或被竊，也沒有借予他人使用，自無
    掛失之問題等語。並聲明：請求判決如主文所示。
二、本件上訴人主張被上訴人於八十七年九月四日向原告申請VISA信用卡，並經上訴
    人核予卡號0000-0000-000-0000號之聯邦銀行VISA信用卡，而
    成立信用卡使用契約之情，有卷存信用卡請書、約定條款及信用卡可資證明，被
    上訴人對此亦不爭執，堪信上訴人此之主張為實在。
三、按信用卡之交易形態，係由持卡人向發卡銀行請求信用卡之核發，之後憑卡於特
    約商店以簽帳方式作為支付消費帳款之工具，或在發卡銀行指定之特約機構預借
    現金。特約商店或特約機構於交付貨物、提供服務或貸與現金予持卡人後，憑持
    卡人簽名之消費憑證向發卡銀行請求支付貨款、報酬或返還借款；發卡銀行審核
    上開消費憑證無誤後，即先墊付扣除手續費後之餘額予特約商店或特約機構，再
    轉向持卡人請求支付其全額之消費款。故關於持卡人與發卡銀行之信用卡契約，
    在性質上，係屬所謂之「混合契約」，就其中就持卡人委託發卡銀行處理清償持
    卡人與特約商店消費部分，可定性為民法上之「委任契約」，且由於持卡人多需
    支付發卡銀行信用卡年費，或經由特約商店或特約機構轉嫁負擔發卡銀行處理消
    費款之手續費，故屬於「有償」之委任契約，故除持卡人與發卡銀行間另有約定
    外，依民法第五百三十五條規定，發卡銀行應以善良管理人之注意義務為持卡人
    與特約商店間消費款之處理。是則，持卡人係憑信用卡於特約商店消費，並於簽
    帳單上簽名表示授權、指示發卡銀行處理其與特約商店間所發生之消費款，發卡
    銀行自應就此一債權發生原因事實負舉證責任。經查，上訴人主張被上訴人分別
    於八十八年八月十八日十時二十八分、同日十一時四十一分、同年八月二十七日
    十四時四十三分及同年九月十二日十六時十五分，分別簽帳消費二萬九千七百元
    、一萬零三百元、三萬九千八百元及二萬五千元，合計十萬四千八百元，固據上
    訴人提出簽帳單為證，雖被上訴人對簽帳單形式之證據力並不爭執，惟抗辯伊並
    未消費，簽帳單之簽名並非其所簽等語，經本院當庭勘驗原審第二十頁被上訴人
    當庭書立姓名之字跡與上訴人提出存於原審第二十一頁至第二十四頁簽帳單上簽
    名之字跡並不相同（見九十一年一月二十三日言詞辯論筆錄），且將上開簽帳單
    上簽名之字跡與卷存上開信用卡背面被上訴人簽名之字跡相比對，其筆觸、勾勤
    、運筆及筆劃之轉折，亦不相同，是被上訴人上開抗辯即為可採。此外，上訴人
    並未能舉證被上訴人確實有持上開信用卡為上開消費之情事，是其依信用卡契約
    請求被上訴人給付十萬四千八百元，及上開利息、違約金，即無理由。
四、又本件被上訴人之上開信用卡並未遺失、被竊之情事，亦有被上訴人提出之信用
    卡在卷可稽，是與上開信用卡約定條款第十二條所約定之要件不符，被上訴人並
    無向上訴人辦理掛失停用之義務，從而上訴人依信用卡約定條款第十二條約定，
    請求被上訴人給付，亦無理由。
五、綜上，本件上訴人之請求為無理由，從而原審判決駁回上訴人之訴及其假執行之
    聲請，經核無不合，上訴人上訴意旨求為廢棄改判，為無理由，應予駁回。
六、據上論結，本件上訴為無理由，依民事訴訟法第四百三十六條之一第三項、第四
    百四十九條第一項、第七十八條，判決如主文。
中　　　華　　　民　　　國　　九十一　　年　　　二　　　月　　  七  　　日
                              臺灣高雄地方法院民事第二庭
~B審判長法官　吳進寶
~B法　　　官　蘇姿月
~B法　　　官　曾吉雄
右為正本係照原本作成。
本判決不得上訴。
中　　　華　　　民　　　國　　九十一　　年　　　二　　　月　　  七  　　日
~B法院書記官　林國龍
